臺灣板橋地方法院民事判決　九十一年度家訴字第七二號
　　原　　　告　甲○○
　　被　　　告　乙○○
右當事人間請求確認繼承權存在事件，本院判決如左：
    主      文
確認原告對被告之被繼承人范敬飛遺產繼承權存在。
訴訟費用由被告負擔。
    事      實
甲、原告方面：
  一、聲明：求為判決如主文所示。
  二、陳述：
    （一）緣原告原名范永芳、字明峰，香港身分證號碼：Ｂ六七一○七○（六），
          為被繼承人范敬飛與何金鳳（即原告之母，民國八十二年三月二十二日死
          亡）婚後於印尼所生之長子。民國五十一年七月十四日范敬飛隨何金鳳入
          境台灣，設籍於台北縣永和市○○路一○九巷二○弄三一號。同年九月二
          十六日原告亦隨同遷入設籍該址，戶籍資料登記為「姓名：范永芳」、「
          出生別「長男」、「出生年月日：民國貳陸年捌月貳捌日」。翌年，原告
          因參加聯考未能考取台灣大學，旋於是年十月間持當時警備總部之出境證
          ，由高雄搭船出境至香港。於香港設籍時，因自覺「范永芳」一名過於女
          性化，加上一時失察疏於注意，以致於向香港當局為戶籍申報時，登記年
          籍資料為「甲○○」、「出生年月日：一九三九年九月九日」，而此年籍
          隨原告定居香港後一直沿用至今，合先敘明。
    （二）被繼承人范敬飛於九十一年四月二十九日身故，其生前立有遺囑，將其遺
          產中座落在台北縣永和市○○路四０巷三三號一樓之建物及土地由原告繼
          承，其餘遺產則由次子范聯芳、次女范巧和、女范有和、肆女乙○○繼
          承。詎原告現因所持身分證明文件即香港永久性居民身分證與台灣入境許
          可證，其上所載資料與台灣戶籍資料不符，以致地政機關以該機關無權確
          認私權為由，拒絕原告之繼承登記；且被告亦以原告於法律上是否即為繼
          承人尚有疑問為由，否認原告之繼承權，致原告之權益受影響甚鉅，是原
          告提起本件確認之訴，即有受確認判決之法律上利益。
    （三）經查，國人向有於姓名以外尚以字、號、小名等為日常稱呼者，原告原名
          「永芳」，但平常父母或家人即慣以明稱之，此由被繼承人范敬飛生前
          自書遺囑及代筆公證遺囑中，被繼承人於提及「長男范永芳」時，仍特別
          加註「「字明」、改名「甲○○」即可徵之。參以原告胞弟、胞妹厥不
          否認原告即渠等之兄長，益見原告「甲○○」即「范永芳」。此外，原告
          於被繼承人范敬飛火化前夕，會同陳幼麟公證人採集被繼承人及原告之檢
          體為血緣關係之鑑定比對，而依鑑定結果顯示，原告與被繼承人范敬飛確
          有親子血緣關係，準此可證，原告確為被繼承人范敬飛所生之子無疑。既
          然原告與被繼承人長子范永芳事實上即為同一人，則依民法第一千一百三
          十八條所定，原告自得繼承范敬飛遺囑所分配之遺產。
  三、證據：提出繼承系統表一紙、土地及建物謄本各一份、戶籍謄本七紙、原告領
      有之香港永久性居民身分證影本一份、范敬飛自書遺囑及代筆遺囑各一份、台
      灣入境許可證影本一紙、公證書影本一份、血緣鑑定報告書及診斷書各一份為
      證，並聲請訊問證人范聯芳。
乙、被告方面：
  一、聲明：請求駁回原告之訴。
  二、陳述：伊雖有一位兄長原名為范永芳，赴港後改名為范名，但因見面次數甚
      少，伊無法確定原告是否即為伊在港之兄長，且地政機關亦認為無法確定原告
      即為范永芳。
    理      由
一、原告起訴主張其原名范永芳，字明峰，為被繼承人范敬飛與何金鳳（已歿）婚後
    於印尼所生之長子。民國五十一年七月十四日范敬飛隨何金鳳入境台灣，設籍於
    台北縣永和市○○路一○九巷二○弄三十一號。同年九月二十六日原告亦隨同遷
    入設籍該址，戶籍資料登記為「姓名：范永芳」、「出生別：長男」、「出生年
    月日：民國貳陸年捌月貳捌日」。翌年，原告因參加聯考失利，旋於是年十月間
    持當時警備總部之出境證，由高雄搭船出境至香港，至香港設籍時因自覺「范永
    芳」一名過於女性化，加上一時失察疏於注意，以致於向香港當局為戶籍申報時
    ，登記年籍資料為「甲○○」、「出生年月日：一九三九年九月九日」，而此年
    籍隨原告定居香港後一直沿用至今。被繼承人范敬飛嗣於九十一年四月二十九日
    身故，其生前立有遺囑，將遺產中座落台北縣永和市○○路四０巷三三號一樓之
    建物及土地分配由原告繼承，詎原告現因所持身分證明文件其上記載資料與台灣
    戶籍資料不符，以致地政機關以該機關無權確認私權為由，拒絕原告之繼承登記
    ，且被告亦以原告於法律上是否即為繼承人尚有疑問為由，否認原告之繼承權，
    致原告之權益受影響甚鉅，因原告有即受確認判決之法律上利益，爰依法提起本
    件訴訟。
二、被告則以：伊雖有一位兄長原名為范永芳，赴港後改名為范名，但因見面次數
    甚少，伊無法確定原告是否即為伊在港之兄長，且地政機關亦認為無法確定原告
    即為范永芳等語置辯。
三、查原告主張其原名范永芳，字明峰，香港身分證號碼：Ｂ六七一○七○（六），
    原僑居印尼，為被繼承人范敬飛與何金鳳所生長子，民國五十一年九月二十六日
    來台並同父母設籍在台北縣永和市○○路一○九巷二○弄三十一號，戶籍資料姓
    名登載為范永芳、民國二十六年八月二十八日出生、出生別為長男，其後赴港，
    因自覺「范永芳」一名過於女性化，於向香港當局為戶籍申報時改名為甲○○、
    並登載出生年月日為一九三九年九月九日，而此年籍隨原告定居香港後一直沿用
    至今，其與范永芳實為同一人等情，業據原告提出戶籍謄本三件、原告領有之香
    港永久性居民身分證影本一份、范敬飛自書遺囑及代筆遺囑各一份為證。而前開
    范敬飛自書遺囑及所立之代筆遺囑內已明確記載「本人育有子女共六人，妻子何
    金鳳已於民國八十二年因病逝世，長子范永芳（字明）目前居住在香港」、「
    坐落台北縣永和市○○段捌零陸地，持分肆分之壹，及其上建物‧‧‧歸長男范
    永芳（長男范永芳在香港改名為范名，身分證號碼Ｂ陸柒壹零柒零）繼承」等
    語，有該等遺囑在卷可憑，且證人即被告之兄范聯芳亦到場證稱：「原告甲○○
    就是范永芳，原告是我大哥沒錯‧‧‧原告到香港之後曾寫信回來表示因為工作
    的關係必須更名，而且年齡也報小了，已更名為范名」等語綦詳。此外，原告
    於被繼承人范敬飛火化前夕，會同台灣台北地方法院所屬民間公證人陳幼麟採集
    被繼承人及原告之檢體為血緣關係之鑑定比對，鑑定結果顯示范敬飛為原告之父
    的機率99.999467%，亦有原告提出之診斷證明書及血緣鑑定報告書附卷可稽，準
    此，自堪信原告前開主張為真實。
四、按民事事件，涉及香港或澳門者，類推適用涉外民事法律適用法，香港澳門關係
    條例第三十八條前段定有明文。而繼承，依被繼承人死亡時之本國法，涉外民事
    法律適用法第二十二條前段復有明文規定。查本件原告為香港居民，具有香港永
    久居留資格，有原告領有之香港永久性居民身分證影本在卷可考；被繼承人范敬
    飛至死亡時仍為中華民國國民，亦有范敬飛除戶戶籍謄本可憑，依首揭規定，本
    件自應適用我國民法有關繼承之規定，合先敘明。次按，遺產繼承人，除配偶外
    ，依左列順序定之：一、直系血親卑親屬。」為我國民法第一千一百三十八條所
    明定。本件原告原名范永芳，赴港後雖更名為范名，惟其既為被繼承人范敬飛
    之子，自不影響其繼承之權利，原告對被繼承人范敬飛之繼承權既遭被告否認，
    復經地政機關拒絕其為繼承之登記，足認原告有即受確認判決之法律上利益，從
    而，原告訴請確認其對被告之被繼承人范敬飛遺產繼承權存在，為有理由，應予
    准許。
五、據上論結，原告之訴為有理由，並依民事訴訟法第七十八條，判決如主文。
中　　　華　　　民　　　國　　九十一　　年　　 十一　 　月　　　四　　　日
                                      臺灣板橋地方法院家事法庭
~B法　　　官　程怡怡
右正本證明與原本無異
如對本判決上訴，須於判決送達後二十日內向本院提出上訴狀
中　　　華　　　民　　　國　　九十一　　年　　 十一　　 月　　　七　　　日
~B法院書記官　李錦輝
